臺灣屏東地方法院簡易民事判決
                               110年度屏簡字第573號
原      告  許晉榮  

被      告  許博鈞  

            林嫦娥  

            許人方  


            許人霽  

            劉鶯英  

            許懿廬  

上列當事人間塗銷地上權登記事件，本院於民國111年4月18日言
詞辯論終結，判決如下：
    主  文
如附表一、二、三、四、五、六所示之地上權應予終止。
被告許博鈞應塗銷如附表一所示之地上權。
被告林嫦娥應塗銷如附表二所示之地上權。
被告許人方應塗銷如附表三所示之地上權。
被告許人霽應塗銷如附表四所示之地上權。
被告劉鶯英應塗銷如附表五所示之地上權。
被告許懿廬應塗銷如附表六所示之地上權。
訴訟費用由原告負擔。
    事實及理由
一、本件被告許人方、許人霽、劉鶯英、許懿廬未於言詞辯論期
    日到場，核無民事訴訟法第386條各款所列情形，爰依原告
    聲請，由其一造辯論而為判決。
二、原告主張：緣坐落屏東縣○○鄉○○段00000地號土地於民國109
    年5月25日判決分割登記為原告所有，詎系爭土地上有如附
    表一至六所示之地上權登記，惟附表一至六各該地上權，至
    今已長達60餘年，且系爭土地現為空地並無建物，而被告等
    亦未使用系爭土地，為此依照民法第833條之1規定，請求終
    止系爭土地如附表一至六所示不定期限之地上權；又系爭土
    地如附表一至六所示之地上權既經終止，然因系爭土地如附
    表一至六所示之地上權登記，妨害原告所有權圓滿行使，乃
    依照民法第767條第1項請求塗銷等語。聲明：如主文所示。
三、被告方面：
　㈠被告許人方、許人霽、劉鶯英、許懿廬未於言詞辯論期日到
    場，亦未提出準備書狀作何聲明或陳述。
　㈡被告許博鈞、林嫦娥則以：因為當初欠我們祖先錢，才會設
    定地上權，而借錢的人還沒還錢，不終止也不塗銷等語置辯
    。聲明：請求駁回原告之訴。
四、按「地上權未定有期限者，存續期間逾二十年或地上權成立
    之目的已不存在時，法院得因當事人之請求，斟酌地上權成
    立之目的、建築物或工作物之種類、性質及利用狀況等情形
    ，定其存續期間或終止其地上權。」、「修正之民法第八百
    三十三條之一規定，於民法物權編中華民國九十九年一月五
    日修正之條文施行前未定有期限之地上權，亦適用之。」此
    民法第833 條之1 、民法物權編施行法第13條之1 分別定有
    明文。依上開條文之立法理由，係鑑於地上權非有相當之存
    續期間，難達土地利用之目的，不足以發揮地上權之社會機
    能。又因科技進步，建築物或工作物之使用年限有日漸延長
    趨勢，為發揮經濟效用，兼顧土地所有人與地上權人之利益
    ，爰明定土地所有人或地上權人針對未定有期限之地上權，
    均得於逾20年後，請求法院斟酌地上權成立之目的、建築物
    或工作物之各種狀況而定地上權之存續期間；或於地上權成
    立之目的不存在時，法院得終止其地上權。可知地上權之設
    定固然須以一定之存續期限方可發揮其經濟效益，然於經過
    相當期間後，是否有存續之必要，仍須斟酌建築物或工作物
    之各種狀況及地上權之成立目的是否存在等因素，綜合判斷
    之。經查：
　㈠依卷存繼承系統表、戶籍謄本、重造前舊簿、台灣省屏東縣
    土地登記簿、土地登記公務用謄本、 異動索引（見本院卷
    一第119-129、147-151、250-253、263、265、269、325-32
    8、342-357頁），可知下列事實：
　　①坐落重測前屏東縣○○鄉○○段000地號土地，於43年5月25日
      設定權利範圍壹厘伍毛之地上權登記予訴外人許興，又於
      同日設定權利範圍貳厘貳毛伍系之地上權登記予訴外人許
      廷州；再於同日設定壹厘壹毛伍系之地上權登記予訴外人
      許庚牆。嗣於60年11月26日許廷州將上開地上權讓與許博
      治、許博明、許博昌即許博鈞；許庚牆亦死亡，於77年1
      月23日由許晉榮繼承該地上權。又重測前屏東縣九如鄉九
      塊段145地號土地於76年5月5日重測，變更為屏東縣○○鄉○
      ○段000地號土地，地上權人許興之權利範圍為壹厘伍毛，
      地上權人許博治、許博明、許博昌即許博鈞之權利範圍為
      貳厘貳毛伍系，地上權人許晉榮之權利範圍為壹厘壹毛伍
      系。
　　②又屏東縣九如鄉九仁段560地號土地於77年8月8日逕為分割
      出同段560-1地號土地，故上開560地號土地上開地上權於
      77年8月8日逕為分割為許興（權利範圍壹毛捌系）、許博
      治（權利範圍壹毛柒系）、許博明（權利範圍壹毛柒系）
      、許博昌即許博鈞（權利範圍壹毛柒系）、許晉榮（權利
      範圍玖系）；而上開560之1地號土地，則轉載地上人許興
      （權利範圍壹厘參毛貳系）、許博治（權利範圍貳厘捌系
      ）、許博明（權利範圍貳厘捌系），許博昌即許博鈞（權
      利範圍貳厘捌系）、許晉榮（權利範圍壹厘陸系）。
　　③又於107年12月26日因判決分割上開560-1地號土地增加同
      段560-2、560-3地號土地並於109年5月25日辦理分割登記
      完峻，由原告取得上開560-3地號土地。又上開地上權人
      許博明於87年10月5日死亡，由被告林嫦娥、許人方、許
      人霽繼承上開許博明之地上權；上開地上權人許博治於10
      1年2月19日死亡，由被告劉鶯英、許懿廬繼承上開許博治
      之地上權；而地上權人許興之上開地上權於109年5月25日
      刪除，僅餘如附表一至六所示之地上權。
　㈡本𠆱系爭土地上未有任何建築物、竹木或工作物乙節，業經
    其提出現場照片為證（見本院卷第23頁），並經本院會同屏
    東縣屏東地政事務所勘驗屬實，製有勘驗筆錄及現場照片可
    參（見本院卷一第204-205之1頁），可見被告等人就系爭土
    地並無積極行使地上權之情事，復參以被告許博鈞、林嫦娥
    二人到庭陳稱土地我們都沒有在使用了等語（見本院卷二第
    22頁），況被告許博鈞、林嫦娥、許人方、許人霽、劉鶯英
    、許懿廬等人均已拋棄同段560-1、560-2地號土地之地上權
    ，有卷存地上權拋棄同意書可考（見本院卷一第165、169、
    171頁），在在可證被告被告許博鈞、林嫦娥、許人方、許
    人霽、劉鶯英、許懿廬已無再行使地上權之意，應認地上權
    之目的已不存在。故本院認為原告依上開民法第833條之1規
    定請求終止如附表一、二、三、四、五、六所示之地上權，
    為有理由，應予准許。
五、次按「所有人對於妨害其所有權者，得請求除去之。」民法
    第767 條第1 項中段亦定有明文。如附表一、二、三、四、
    五、六所示之地上權既經本院終止，然如附表一、二、三、
    四、五、六所示之地上權登記繼續存在，即對原告就系爭土
    地所有權圓滿狀態有所妨害，原告自得本於所有權地位，依
    民法第767條第1項中段規定，請求妨害除去，是原告請求被
    告等人塗銷如附表一至六地上權登記，亦屬有據，應予准許
    。
六、末按民事訴訟法第81條規定：「因下列行為所生之費用，法
    院得酌量情形，命勝訴之當事人負擔其全部或一部：一、勝
    訴人之行為，非為伸張或防衛權利所必要者。二、敗訴人之
    行為，按當時之訴訟程度，為伸張或防衛權利所必要者。」
    本件原告所以勝訴，係因民法第833條之1於99年2月3日增訂
    之故，且被告等人係因讓與或繼承如附表一、二、三、四、
    五、六所示之地上權，而成為本件訴訟當事人，難以歸責於
    被告等人，又終止如附表一、二、三、四、五、六所示之地
    上權之結果，純屬利於原告，本院斟酌上開情形，認本件訴
    訟費用由原告負擔，應較符事理之平，爰依上開規定，命由
    原告負擔本件訴訟費用。
中　　華　　民　　國　　111 　年　　5 　　月　　2 　　日
                        屏東簡易庭  法  官  曾吉雄
正本係照原本作成。
如對判決上訴，須於判決送達後廿日內向本院提出上訴狀，其未
表明上訴理由者，應於提出上訴後二十日內向本院補提理由書狀
（均須按他造當事人之人數附繕本）。
如委任律師提起上訴者，應一併繳納上訴審裁判費。
中　　華　　民　　國　　111 　年　　5 　　月　　 2　　日
                                    書記官  鄭美雀
附表一：
坐落土地 地上權登記 屏東縣○○鄉○○段00000地號 權利人：許博鈞  登記字號：屏登字第000229號  登記日期：43年5月25日  權利範圍：1/3  存續期間：不定期限  設定權利範圍：43.58平方公尺 
附表二：
坐落土地 地上權登記 屏東縣○○鄉○○段00000地號 權利人：林嫦娥  登記字號：屏登字第089800號  登記日期：109年7月15日  權利範圍：2/12  存續期間：不定期限  設定權利範圍：43.58平方公尺 
附表三：
坐落土地 地上權登記 屏東縣○○鄉○○段00000地號 權利人：許人方  登記字號：屏登字第089800號  登記日期：109年7月15日  權利範圍：1/12  存續期間：不定期限  設定權利範圍：43.58平方公尺 
附表四：
坐落土地 地上權登記 屏東縣○○鄉○○段00000地號 權利人：許人霽  登記字號：屏登字第089800號  登記日期：109年7月15日  權利範圍：1/12  存續期間：不定期限  設定權利範圍：43.58平方公尺 
附表五：
坐落土地 地上權登記 屏東縣○○鄉○○段00000地號 權利人：劉鶯英  登記字號：屏登字第089810號  登記日期：109年7月15日  權利範圍：1/6  存續期間：不定期限  設定權利範圍：43.58平方公尺 
附表六：
坐落土地 地上權登記 屏東縣○○鄉○○段00000地號 權利人：許懿廬  登記字號：屏登字第089810號  登記日期：109年7月15日  權利範圍：1/6  存續期間：不定期限  設定權利範圍：43.58平方公尺